【裁判字號】    98,裁,884
【裁判日期】    980409
【裁判案由】    塗銷禁止處分登記
【裁判全文】
最  高  行  政  法  院  裁  定
                                       98年度裁字第884號
上  訴  人  甲○○○
訴訟代理人  林穆弘  律師
被 上訴 人  財政部臺北市國稅局
代  表  人  凌忠嫄
上列當事人間因塗銷禁止處分登記事件，上訴人對於中華民國97
年11月27日臺北高等行政法院97年度訴字第1874號判決，提起上
訴，本院裁定如下：
    主  文
上訴駁回。
上訴審訴訟費用由上訴人負擔。
    理  由
一、按對於高等行政法院判決之上訴，非以其違背法令為理由，
    不得為之，行政訴訟法第242條定有明文。依同法第243條第
    1項規定，判決不適用法規或適用不當者，為違背法令；而
    判決有同條第2項所列各款情形之一者，為當然違背法令。
    是當事人對於高等行政法院判決上訴，如依行政訴訟法第24
    3條第1項規定，以高等行政法院判決有不適用法規或適用不
    當為理由時，其上訴狀或理由書應有具體之指摘，並揭示該
    法規之條項或其內容；若係成文法以外之法則，應揭示該法
    則之旨趣；倘為司法院解釋或本院之判例，則應揭示該判解
    之字號或其內容。如以行政訴訟法第243條第2項所列各款情
    形為理由時，其上訴狀或理由書，應揭示合於該條項各款之
    事實。上訴狀或理由書如未依此項方法表明，或其所表明者
    與上開法條規定不合時，即難認為已對高等行政法院判決之
    違背法令有具體之指摘，其上訴自難認為合法。
二、本件上訴人對於高等行政法院判決上訴，主張：原審明知上
    訴人應繳納遺產稅及罰鍰之數額尚待確定，且於原審繫屬中
    ，被上訴人於民國97年10月29日，不但函請法務部行政執行
    署臺北行政執行處停止執行，更解除上訴人之出境限制，足
    徵被上訴人原移送法院強制執行處分，確屬不當。詎料，原
    判決竟謂本件無情事變更可言，且對上訴人爭執之財政部71
    年1月19日台財稅第30397號函釋（下稱71年函釋）內容「…
    如第三人提供財產擔保，足以保全欠繳稅捐，可以照辦。」
    （即得塗銷禁止處分登記），被上訴人否准上訴人之聲請，
    是否有差別待遇，原判決並未表示任何意見。是原判決未依
    行政程序法第6條、第7條平等原則及比例原則而撤銷原處分
    ，顯有行政訴訟法第243條第1項判決不適用法規，及同條第
    2項第6款判決不備理由及理由矛盾之違法等語，為其理由。
    查原判決認原審96年度訴更一字第99號判決雖撤銷被上訴人
    課徵上訴人遺產稅之原處分及訴願決定，並命被上訴人重為
    復查決定（係因原處分未辨明民法第1030條之1剩餘財產差
    額分配請求權之行使，並不區分夫妻聯合財產之取得係於74
    年6月4日之前或同年月5日之後，均應在計算範圍之內，竟
    將被繼承人於74年6月4日以前於婚姻關係中取得之財產，及
    部分為被繼承人死亡時尚存而在其死亡後經上訴人甲○○○
    辦理移轉登記於其名下之財產，排除於計算之列，致財產淨
    額之計算錯誤，訴願決定未予糾正，亦有未合。），然並非
    認上訴人不需納遺產稅及罰鍰，且被上訴人重為復查決定亦
    尚未做出，並無上訴人所稱當時查封土地之情事已變更之情
    事，被上訴人所為禁止處分之通知，亦無情事變更可言。又
    被上訴人對上訴人聲請覓得第三人願意代為支付遺產稅之同
    時，一併塗銷上訴人所有坐落臺北市○○區○○段4小段10
    、10之1、13、14、15、15之1、16、16之1、16之2地號等9
    筆系爭土地之禁止處分登記，業已函覆略以：上訴人等如僅
    繳清已移送強制執行之遺產稅部分，於未繳納尚欠罰鍰或提
    供相當擔保前，尚無法塗銷禁止處分登記等語，核無不合，
    業於判決理由內詳為論述。另上訴人指摘原判決未對其所爭
    執之財政部71年函釋內容表示意見乙節，查原判決業已引用
    被上訴人函覆說明「上訴人等…，於未繳納尚欠罰鍰或提供
    相當擔保前，尚無法塗銷禁止處分登記」，上訴人未提供相
    當擔保前而主張適用上揭財政部71年函釋，顯有誤解。原判
    決雖未說明，不影響判決結果。是上訴意旨雖以該判決違背
    法令為由，惟核其所陳上述理由，無非再執業經原審論斷不
    採之前詞，就原審取捨證據、認定事實之職權行使，指摘其
    為不當，並就原審已論斷者，泛言不備理由或認定事實不依
    證據，或就原審所為論斷，泛言有違反論理法則、經驗法則
    、不適用法規及適用法規不當之違法，而未具體表明原判決
    有何合於不適用法規、適用法規不當、或行政訴訟法第243
    條第2項所列各款之情形，難認對該判決之如何違背法令已
    有具體之指摘。依首揭說明，應認其上訴為不合法。
三、據上論結，本件上訴為不合法，依行政訴訟法第249條第1項
    前段、第104條、民事訴訟法第95條、第78條，裁定如主文
    。
中    華    民    國    98    年    4     月    9     日
                    最高行政法院第四庭
                        審判長法官  劉  鑫  楨
                              法官  胡  方  新
                              法官  黃  淑  玲
                              法官  劉  介  中
                              法官  曹  瑞  卿
以  上  正  本  證  明  與  原  本  無  異
中    華    民    國    98    年    4     月    9     日
                              書記官  王  史  民


司法院資訊處製作；財團法人民間司法改革基金會備份。
